【裁判字號】    99,訴,23
【裁判日期】    990609
【裁判案由】    常業重利
【裁判全文】
臺灣基隆地方法院刑事判決                99年度訴字第23號
公  訴  人  臺灣基隆地方法院檢察署檢察官
被      告  己○○
            丁○○
            戊○○
上列三人共同
選任辯護人  林宇文律師
            張漢榮律師
上列被告等因常業重利案件，經檢察官提起公訴（98年度偵字第
4113、4382號），本院判決如下︰
    主  文
己○○共同常業重利，處有期徒刑壹年，減為有期徒刑陸月，如
易科罰金以銀元參佰元即新台幣玖佰元折算壹日。
丁○○共同常業重利，處有期徒刑壹年，減為有期徒刑陸月，如
易科罰金以銀元參佰元即新台幣玖佰元折算壹日。
戊○○共同常業重利，處有期徒刑捌月，減為有期徒刑肆月，如
易科罰金以銀元參佰元即新台幣玖佰元折算壹日；又乘他人急迫
貸以金錢，而取得與原本顯不相當之重利，累犯，處有期徒刑肆
月，如易科罰金以新台幣壹仟元折算壹日，減為有期徒刑貳月，
如易科罰金以新台幣壹仟元折算壹日；又乘他人急迫貸以金錢，
而取得與原本顯不相當之重利，累犯，處有期徒刑肆月，如易科
罰金以新台幣壹仟元折算壹日，減為有期徒刑貳月，如易科罰金
以新台幣壹仟元折算壹日。應執行有期徒刑陸月，如易科罰金以
銀元參佰元即新台幣玖佰元折算壹日。
    事  實
一、戊○○前因毒品案件，經臺灣基隆地方法院以93年度基簡字
    第284號判決判處有期徒刑6月確定，於民國93年6月15日易
    科罰金執行完畢。己○○與丁○○為夫妻，共同經營基隆市
    ○○區○○路120號「萬隆當舖」，戊○○係己○○之姪子
    ，戊○○自90年起至95年下旬某日止，受僱在萬隆當舖擔任
    放款及催收款項之工作。
    (一)己○○、丁○○、戊○○共同基於乘他人急迫貸以金錢而
      取得與原本顯不相當重利為常業之犯意聯絡，趁庚○○需
      錢孔急之際，於附表編號1、2所示之時間，在萬隆當舖貸
      予庚○○如附表編號1、2所示之款項，並約定如附表編號
      1、2所示之利率，收取如附表編號1、2所示之利息，而取
      得與原本顯不相當之重利，並恃此維生。
    (二)己○○、丁○○共同基於乘他人急迫貸以金錢而取得與原
      本顯不相當重利為常業之犯意聯絡，趁甲○○、乙○○需
      錢孔急之際，於附表編號3、4、5、6、7所示之時間，在
      萬隆當舖貸予甲○○、乙○○附表編號3、4、5、6、7所
      示之款項，甲○○、乙○○簽發如附表編號3、4、5、6、
      7所示之票據作為還款擔保，並約定如附表編號3、4、5、
      6、7所示之利率，收取如附表編號3、4、5、6、7所示之
      利息，而取得與原本顯不相當之重利，並恃此維生。
    (三)戊○○基於乘他人急迫貸以金錢而取得與原本顯不相當重
      利之犯意，趁丙○○需錢孔急之際，於附表編號8、9所示
      之時間，在萬隆當舖貸予丙○○如附表編號8、9所示之款
      項，丙○○簽發如附表編號8、9所示之票據作為還款擔保
      ，並約定如附表編號8、9所示之利率，收取如附表編號8
      、9所示之利息，而取得與原本顯不相當之重利。
    嗣經警於98年9月9日上午9時5分許，持搜索票搜索萬隆當舖
    ，在上址扣得萬隆當舖收支明細1份、乙○○書立之借款合
    約書1張、乙○○簽發之本票1張、甲○○簽發之本票2張及
    佳祥2號漁船資料6張，始查悉上情。
二、案經基隆市警察局移送臺灣基隆地方法院檢察署檢察官偵查
    起訴。
    理  由
壹、程序事項：
一、按被告以外之人於審判外之言詞或書面陳述，除法律有規定
    者外，不得作為證據；被告以外之人於檢察事務官、司法警
    察官或司法警察調查中所為之陳述，與審判中不符時，其先
    前之陳述具有較可信之特別情況，且為證明犯罪事實存否所
    必要者，得為證據。刑事訴訟法第159條第1項、第159條之2
    定有明文。換言之，被告以外之人必於審判中到場而為陳述
    ，乃其內容竟與先前陳述不符，且先前陳述具有較可信之特
    別情況，且為證明犯罪事實存否之所必要，即具備所指之可
    信性及必要性，斯時始可例外賦予證據適格之地位。所謂與
    審判中不符，乃指其陳述自身前後之不符或與審判中之其他
    證據相互齟齬，致就主要事實應為相異之認定者是。較可信
    之特別情況，則重其陳述內容，是否出於供述者之真意、有
    無違法取供情事之信用性，而非重在其陳述內容究否足以證
    明被告犯罪。又是否與事實相符，是判斷所指之特別可信，
    自應就偵查或調查筆錄製作之原因、過程及其功能等項目加
    以綜合觀察，據以判斷該傳聞證據是否「有特別可信之情況
    」，倘可據以認定其任意性暨信用性俱無疑慮者，即可例外
    賦予證據能力，俾其成為法院審判時之適格證據。證人庚○○、甲○○、乙○○、丙○○於警詢時之證述，與渠等於本
    院審理時證述大致相符，則其等於警詢之陳述，自無庸引為
    證據，而認其有證據能力。
二、按被告以外之人於偵查中向檢察官所為陳述，除顯有不可信
    之情況者外，得為證據，同法第159條之1第2項定有明文。
    偵查中對被告以外之人（包括證人、鑑定人、告訴人、被害
    人及共同被告等）所為之偵查筆錄，或被告以外之人向檢察
    官所提之書面陳述，性質上均屬傳聞證據。惟現階段刑事訴
    訟法規定檢察官代表國家偵查犯罪、實施公訴，依法其有訊
    問被告、證人及鑑定人之權，證人、鑑定人且須具結，而實
    務運作時，檢察官偵查中向被告以外之人所取得之陳述，原
    則上均能遵守法律規定，不致違法取供，其可信度極高，職
    是，被告以外之人前於偵查中已具結而為證述，除反對該項
    供述得具有證據能力之一方，已釋明「顯有不可信之情況」
    之理由外，不宜以該證人未能於審判中接受他造之反對詰問
    為由，即遽指該證人於偵查中之陳述不具證據能力。是以證
    人庚○○、甲○○、乙○○、丙○○、簡林麗珠於檢察官偵
    查時具結所為之證述，被告未曾提及檢察官在偵查時，有任
    何不法取供之情形，是客觀上並無顯不可信之情況，前揭證
    人於偵查中之證言自具有證據能力。
貳、實體方面
一、訊據被告己○○、丁○○、戊○○均坦承借款予庚○○、甲○○、乙○○、丙○○之事實，惟被告己○○、丁○○均辯
    稱：「伊經營萬隆當鋪，依當鋪公會規定之放款利率不能超
    過月息九分，所以借款予庚○○、甲○○收取之利息均未超
    過月息九分利息，借款予乙○○只有收月息九分，而非起訴
    書所載之月息十分利息。」云云、被告戊○○則辯稱：「因
    曾在萬隆當鋪工作過，所以伊私下借款予丙○○也僅收月息
    九分的利息，非如起訴書所載達45分之利息。」云云。經查
    ：
    (一)證人庚○○於偵查時證稱：「於92年4月間因為佳祥2號漁
      船要修理，在情急下經朋友介紹向萬隆當鋪的老闆（己○○）、老闆娘（丁○○）借款20萬元，簽了1張20萬元本
      票給萬隆當鋪，老闆先預扣1萬8千元的利息後，我實拿18
      萬2千元，自92年5月以後每月繳息1萬8千元（月息9分）
      ，一直繳息至92年8月間請友人跟丁○○說，利息才降為8
      分，每月1萬6千元。92年11月因漁船要整修，也繳不出上
      開利息，再向萬隆當鋪借款15萬元，預扣利息1萬2千元（
      月息8分）後，實拿13萬8千元，自92年12月起每月繳息1
      萬2千元，連同前面借款，每月要繳2萬8千元利息給萬隆
      當鋪，一直繳到96年底，後來就繳不出利息。97年2月過
      年時，當鋪有一個男子跟我收錢2次，各1萬元，直至97年
      7月23日戊○○到我金山的店裡要錢，我有打電話向丁○○求證，丁○○要我直接將錢交給戊○○，自97年7月至
      11月間到我店裡收錢，每次2千至1萬元不等，總計12次共
      6萬5千元，後來我就無力清償。之後萬隆當鋪要我女兒羅
      佩詩簽發35萬元本票，然後以該本票向法院申請扣押羅佩
      詩的漁船償還債務。」等語（98年度偵字第4113號卷第40
      -43頁），並有淡水第一信用合作社匯出匯款條、金山地
      區農會匯款申請書（代收據）、郵政跨行匯款申請書、票
      號TS043369號本票、付款明細等在卷可佐，核與被告己○○、丁○○於偵查時均供稱：「庚○○借款20萬元是拿佳
      祥1號的船籍資料跟我借款，沒有設定抵押，我先扣1萬8
      千元利息；借款15萬元是拿佳祥2號船籍資料來借款，也
      沒有設定抵押，我有先扣1萬2千元利息。後來她沒有正常
      繳息，我請戊○○跟她索討，有時候1個月去好幾次，有
      時有還錢，有時沒還錢。後來因她將佳祥2號漁船過戶給
      女兒，我要求她女兒簽本票給我，直至去年才聲請查封拍
      賣佳祥2號漁船後才還本金。」等語（同上偵卷第180-181
      頁）、被告戊○○於偵查時亦自承：「庚○○向萬隆當鋪
      借款35萬元，因她沒有繳息，有去金山找庚○○要利息，
      每次跟她收2千至5千元，後來有要求她女兒簽本票，並將
      漁船拍賣。」等語（同上偵卷第175、176頁）大致相符，
      證人庚○○前開證詞堪認屬實，可以採信。
    (二)證人甲○○於偵查及本院審理時均證稱：「警詢、偵查所
      言屬實，我因為做生意需將錢存入銀行支票帳戶避免跳票
      ，所以在92年10月1日親自到萬隆當鋪借12萬元，將所有
      車號3N-0226號自小客車行照押在當鋪，並簽發1張12萬元
      的本票給當鋪，當時當鋪預扣1個月利息1萬零8百元後實
      拿10萬9千2百元，然後每月繳交1萬零2百元的9分利息給
      萬隆當鋪，一直到94年6月分將本金12萬元還給當鋪後，
      再次向當鋪借款15萬元，這次有要求當鋪降利息，後來萬
      隆當鋪同意以月息8分借款給我，當時預扣利息1萬2千元
      ，實拿13萬8千元，我有簽15萬元本票給當鋪，每月繳息1
      萬2千元，繳了7、8月2次利息，94年10月間因無力償還，
      當鋪將車號3N-0226號自小客車賣掉以償還我的債務。」
      等語（同上偵卷第196-198頁，本院99年3月24日審判筆錄
      ），並有卷附票號TS061537、TS462952號本票在卷可憑，
      核與被告己○○於偵查時證稱：「甲○○借款12萬元，每
      月利息1萬零8百元，首期有預扣，月息9分。後來在94 年
      6月28日又借15萬元，月息8分，付了2次利息，後來還不
      出錢，就將車子交給我們處理，賣得本金、利息，又還給
      他15萬元。」（同上偵卷第318頁）、被告戊○○於偵查
      時證稱：「記得甲○○是以車子向當鋪借款12萬元，當時
      月息4分、倉棧費5分，一個月的利息合計9分，利息是1萬
      零8百元，首期有預扣。」等語（同上偵卷第312-313頁）
      大致相符，堪認證人甲○○前開證詞屬實，可以採信。
    (三)證人乙○○於偵查及本院審理時證稱：「警詢、偵查所言
      屬實，94年6、7月間因缺錢急用，不得已向萬隆當鋪老闆
      娘丁○○借款15萬元，簽了1張15萬元的支票，利息是月
      息9分，每月利息1萬3千5百元，當月預扣利息後實拿13
      萬6千5百元，約定每月還1次利息，除了預扣那次外有還
      息5次。大約過了半年，因為我無力支付利息，所以又向
      萬隆當鋪借款10萬元以支付利息週轉，總共25萬元，這次
      10萬元的月息是10分，每月利息1萬元，預扣之後我實拿9
      萬元，當時有簽1張10萬元的本票，除了首期以外，至少
      還了3個月的利息。大約過3個月後（95年1至6月間）又週
      轉不開，所以又向萬隆當鋪借了10萬元，月息10分，首期
      預扣1萬元利息實拿9萬元，除首期外至少付了6期利息。
      期間曾還過7萬元本金，一直到96年1月因繳不出利息，所
      以己○○要我簽借款合約書，最後和丁○○達成協議，簽
      1張28萬元的本票及借款合約書，每月還款1萬5千元，一
      直還完28萬元為止。這3次借款都沒有以動產或不動產質
      押。」等語（同上偵卷第208- 210頁，本院99年5月26日
      審判筆錄），並有借款合約書、票號TH0000000號本票在
      卷可參，且與被告丁○○於偵查時證稱：「乙○○有向我
      借款，利息是己○○算的，是己○○告訴她利息計算方法
      ，至於其他借款細節我忘記了，後來她還不出錢，才叫她
      來當鋪寫借款合約書及本票。」等語（同上偵卷第314頁
      ）、被告己○○於偵查時證稱：「乙○○是向丁○○借款
      ，丁○○有詢問我的意見，乙○○在94年6月向當鋪借錢
      ，第一筆借15萬元，月息9分，首期有預扣，半年後又來
      當鋪借款10萬元，隔3個月後，又向當鋪借10萬元，首期
      都有預扣。乙○○在我們隔壁做生意，沒有提供任何抵押
      品。後來她還不出錢，就要她到當鋪簽本票及借款合約書
      。」等語（見同上偵卷第316-317頁）大致相符，堪認證
      人乙○○前開證述內容非虛，可以採信。
    (四)被告戊○○固不否認先後有借款2次各20萬元予丙○○之
      事實，惟否認收取之利息高達月息45分、30分，辯稱：「
      因為曾在萬隆當鋪工作，是依據當鋪的利率收取月息9分
      而已。」云云，惟據證人丙○○於偵查及本院審理時均一
      致證稱：「警詢、偵查所言屬實，友人張強健向戊○○借
      錢由我背書，95年12月間我被人倒債，且因為張強健跑了
      ，戊○○找我要錢，所以95年12月11日我向戊○○借款20
      萬元，利息約定10天1期，每次3萬元（10萬元利息1萬5千
      元），有簽發20萬元的本票1張給戊○○，首期預扣利息3
      萬元實拿17萬元，後來有付2次利息。第2次是95年12月28
      日跟戊○○借款20萬元，因為前次借款有按期付息，所以
      這次利息約定15天1期，每期3萬元，首期也預扣3萬元後
      實拿17萬元，後來除首期外有支付2期利息共6萬元，當時
      也有簽20萬元的本票1張給戊○○。」等語（同上偵卷第
      223-224頁，本院99年5月26日審判筆錄），並有票號TH00
      00000、CH0000000號本票在卷可參，堪認前開證述內容非
      虛，可以採信。
    (五)按當舖或其他以受質為營業者之質權即營業質權，依民法
      物權編施行法第14條規定，無民法質權規定之適用。關於
      此等營業之質權，有當舖業管理規則（當舖業法業於90年
      6月6日制定公布，當舖業管理規則於同年8月27日廢止）
      可資適用。依其規範，一方面無禁止流質契約之規定，一
      方面純採物之責任。前者乃當期屆滿後，當戶不取贖者，
      質物所有權即歸屬於當舖；後者為質物價值超過受當債權
      額，當舖不負返還餘額之義務，若質物價值不足受當債權
      額，當舖亦不得請求當戶補足，此為營業質權與民法上動
      產質權之最大差異。營業質權固非民法上動產質權，惟當
      舖既占有當戶為擔保債務之履行而移交之物品，於債務未
      受清償前得留置該物品，屆期當戶不取贖，當舖即取得該
      物品之所有權資以抵償，是營業質權自屬具擔保物權性質
      之特殊質權，以質物之占有為其權利存在之要件（參考最
      高法院86年度臺上字第1527號判決意旨）。是當舖業雖屬
      營業質權，仍以占有質物為其權利存在要件，苟非占有質
      物即無從成立營業質權，亦非屬當舖業之營業範疇，自無
      從主張係依當鋪業法第11條第2項標準收取利息及依當鋪
      業法第20條收取倉棧費，而解免常業重利罪之刑責，且當
      舖業係專以經營質當為業之公司或商號，而質當則係指持
      當人以動產為擔保，並交付於當舖，向當舖借款、支付利
      息之行為。若持當人未將動產交付於當舖業，即非質當行
      為，自無當舖業法之適用，更無倉棧費可言。被告如保管
      質押之漁船、車輛等物，因須提供場地保管車輛，亦須負
      擔漁船、汽車遭竊之風險，則收取倉棧費或屬合理，然既
      未收質保管車輛，即無須支出相關費用及花費心神，當不
      得巧立名目再收取之。
    (六)綜上，被告己○○、丁○○、戊○○均坦承未向證人庚○○、甲○○、乙○○等人收取任何擔保品，並無任何典當
      物實際典當於萬隆當舖，顯然被告圖以經營當舖業以掩飾
      其重利犯行。且前開借款人均係因須現金周轉等情況，急
      需金錢，而向被告經營之萬隆當舖借款，以現今一般借貸
      市場行情（如存款利息僅有年息百分之1左右，貸款部分
      即以現金卡為例，利息亦不得超過百分之20）觀之，苟非
      證人庚○○、甲○○、乙○○確有急迫情形，焉會以月息
      8分至10分之高利率借貸，而萬隆當鋪未曾實際占有任何
      質物，無從成立營業質權，應屬一般借貸性質，非屬當舖
      業之營業範疇，被告自無從主張依當鋪業法之標準收取利
      息，無當舖業法之適用，被告己○○、丁○○、戊○○自
      不得收取倉棧費，竟仍對借款人庚○○、甲○○、乙○○
      加以收取，顯係變相收取重利，其所辯顯不足採。至於被
      告戊○○借款予借款人丙○○時，本身並非當鋪業者，其
      辯稱依當鋪之月息9分收息標準向借款人丙○○收取利息
      云云，亦非可採。故本案事證明確，被告三人之犯行自堪
      認定。
二、論罪科刑部分：
    (一)被告3人行為後，刑法業經修正，並自95年7月1日施行，
      有關本件情形：
    (1)修正後刑法已刪除刑法第345條常業重利罪之規定，故被
      告3人數次犯重利罪之行為將論以數罪，併合處罰，並非
      較有利於被告，是依修正後刑法第2條第1項規定，比較新
      舊法結果，仍應適用被告行為時之法律即舊法論以刑法第
      345條之常業重利罪。
    (2)修正前刑法第345條常業重利罪，有科以或併科罰金刑之
      規定，因刑法第33條第5款業經修正，罰金最低額由銀元1
      元提高為新台幣1000元以上，並以百元為單位，經新、舊
      法比較，應以行為時之刑法第33條第5款規定有利於被告
      。
    (3)修正後刑法第51條第5款將數罪併罰之有期徒刑，合併應
      執行刑期最高度提高為30年，顯較修正前規定20年不利於
      被告，應適用修正前刑法第51條第5款之規定定執行刑。
    (4)修正後刑法第28條雖將「實施」修正為「實行」。其中「
      實施」一語，涵蓋陰謀、預備、著手及實行之概念在內，
      其範圍較廣；而「實行」則著重於直接從事構成犯罪事實
      之行為，其範圍較狹，是修正後刑法共同正犯之範圍已有
      限縮，共同正犯之範圍既因此而有變動，自屬犯罪後法律
      有變更，而非僅屬純文字修正，經比較結果，以修正後刑
      法有利於被告  。
    (5)刑法第41條第1項前段關於易科罰金之折算標準，原依罰
      金罰鍰提高標準條例第2條（已於95年7月1日刪除）之規
      提高100倍，而為以銀元100元、200元、300元折算1日，
      修正為以新台幣1000元、2000元、3000元折算1日，修正
      前之規定較有利於被告。
    (6)綜上比較結果，本件之罪刑應整體適用對被告較有利之修
      正前刑法，易科罰金部分亦應適用修正前刑法（參照最高
      法院95年第8次刑事庭會議決議）。
  (二)按刑法上所謂「常業犯」，係指反覆以同種類行為為目的之
    社會活動之職業性犯罪而言，至於犯罪所得之多寡，是否恃
    此犯罪為唯一之謀生職業，則均非所問，縱令兼有其他職業
    ，或犯罪所得不多，仍無礙於該常業犯罪之成立（最高法院
    85年度臺上字第510號判例意旨、88年度臺上字第2916號判
    決意旨參照）；查本案被告己○○、丁○○、戊○○所為如
    事實欄一(一)所載之犯行，及被告己○○、丁○○所為如事實
    欄一(二)所載之犯行，非僅犯罪時間橫跨經年，其犯罪次數亦
    有多次，自客觀以言，被告己○○、丁○○、戊○○所從事
    者，乃反覆以同種類行為為目的之社會活動之職業性犯罪，
    此當無可疑，且彼等主觀藉此營生之意，自亦併堪認定。從
    而，被告己○○、丁○○、戊○○就上開犯行，自應以常業
    罪名論處。核被告己○○、丁○○、戊○○所為如事實欄一
    (一)所載之犯行，及被告己○○、丁○○所為如事實欄一(二)所
    載之犯行，均論以修正前刑法第345條常業重利罪。被告己○○、丁○○、戊○○所為如事實欄一(一)所載之犯行，及被
    告己○○、丁○○所為如事實欄一(二)所載之犯行，均有犯意
    聯絡與行為分擔，皆為共同正犯。
  (三)被告戊○○所為如事實欄一(三)所載之犯行，係犯修正後刑法
    第344條之重利罪（無行為法新舊刑法比較之適用）。
  (四)被告戊○○有事實欄所載有期徒刑執行完畢之情形，其於5
    年以內再犯事實欄一(三)所載之有期徒刑以上之罪，均為累犯
    ，依修正後刑法第47條第1項之規定各加重其刑。
  (五)被告戊○○所犯事實欄一(一)所載之修正前刑法常業重利罪、
    及事實欄一(三)所載之2次重利罪，犯意各別，行為互異，應
    予分論併罰。
  (六)爰審酌被告己○○、丁○○、戊○○不圖以正當方式獲取財
    物，妄想以如附表所載貸放方式謀取暴利，惟渠所涉貸放取
    息期間非廣暨其次數非眾，兼考量被告等人並未以暴力討債
    ，而被告己○○、丁○○所圖得之重利非鉅，被害人數尚非
    甚多，利息亦非過鉅，暨被告3人迄今猶未見悛悔之犯後態
    度等一切情狀，分別量處被告己○○、丁○○常業重利罪各
    有期徒刑各1年；被告戊○○常業重利罪有期徒刑8月、重利
    罪各有期徒刑4月、4月，及諭知如易科罰金以新台幣1000元
    折算1日之折算標準。
  (七)又被告3人犯行均在96年4月24日以前，並無中華民國96年罪
    犯減刑條例所定不能減刑之情形，依該條例第2條第1項第3
    款之規定，上開被告等所處之刑均減其二分之一，即被告己○○、丁○○常業重利罪，減為有期徒刑6月，並諭知如易
    科罰金以銀元300元新台幣900元折算1日之折算標準；被告
    戊○○常業重利罪減為有期徒刑4月、重利罪分別減為有期
    徒刑2月、2月，定其應執行有期徒刑6月，並依前開新舊刑
    法比較之結果，諭知如易科罰金以銀元300元新台幣900元折
    算1日之折算標準。
據上論斷，應依刑事訴訟法第299條第1項前段，刑法2條第1項前
段、第28條、第47條第1項、修正前刑法第345條、第41條第1項
前段、第51條第5款，刑法施行法第1條之1，修正前罰金罰鍰提
高標準條例第1條、第2條，現行貨幣單位折算新台幣條例第2條
，中華民國96年罪犯減刑條例第2條第1項第3款、第7條、第9條
、第10條第1項判決如主文。
本案經檢察官辛○○到庭執行職務。
中    華    民    國    99    年    6    月    9    日
                  刑事第四庭審判長法  官    齊  潔
                                  法  官    周霙蘭
                                  法  官    何怡穎
以上正本核與原本無異。
對於本件判決如有不服，應於收受送達後十日內，向本院提出上
訴書狀，上訴於臺灣高等法院，並按他造當事人之人數附具繕本
。
中    華    民    國    99    年    6    月    9    日
                                  書記官    翁其良
附錄：
修正前刑法第345條：
（常業重利罪）
以犯前條之罪為常業者，處五年以下有期徒刑，得併科三千元以
下罰金。
中華民國刑法第344條
（重利罪）
乘他人急迫、輕率或無經驗貸以金錢或其他物品，而取得與原本
顯不相當之重利者，處1年以下有期徒刑、拘役或科或併科1千元
以下罰金。
附表：
┌─┬─┬────┬─────┬──────┬────┬───┐
│編│借│借款時間│借款金額  │利息計算方式│繳息金額│簽發之│
│號│款│        │（新臺幣）│            │        │票據  │
│  │人│        │          │            │        │      │
├─┼─┼────┼─────┼──────┼────┼───┤
│1 │曾│92年4月 │20萬元    │月息9分，至 │共755000│庚○○│
│  │碧│27日    │          │92年8月改為 │元（以曾│簽發金│
│  │蓮│        │          │月息8分（約 │碧蓮匯款│額20萬│
│  │  │        │          │定每月為1期 │共68次及│元之本│
│  │  │        │          │），預扣首期│庚○○交│票1張 │
│  │  │        │          │利息18000元 │予戊○○│      │
├─┼─┼────┼─────┼──────┤現金共12├───┤
│2 │曾│92年11月│15萬元    │月息8分（約 │次計算）│      │
│  │碧│        │          │定每月為1期 │        │      │
│  │蓮│        │          │），預扣首期│        │      │
│  │  │        │          │利息12000元 │        │      │
├─┼─┼────┼─────┼──────┼────┼───┤
│3 │王│92年10月│12萬元    │月息9分（約 │共118800│甲○○│
│  │俊│1日     │          │定30日為1期 │元（含預│簽發金│
│  │傑│        │          │），預扣首期│扣之首期│額12萬│
│  │  │        │          │利息10800元 │利息共11│元之本│
│  │  │        │          │            │期）    │票1張 │
├─┼─┼────┼─────┼──────┼────┼───┤
│4 │王│94年6月 │15萬元    │月息8分（約 │共30600 │甲○○│
│  │俊│28日    │          │定30日為1期 │元（含預│簽發金│
│  │傑│        │          │），預扣首期│扣之首期│額15萬│
│  │  │        │          │利息12000元 │利息共3 │元之本│
│  │  │        │          │            │期）    │票1張 │
├─┼─┼────┼─────┼──────┼────┼───┤
│5 │吳│94年6月 │15萬元    │月息9分（約 │共81000 │乙○○│
│  │玉│某日    │          │定每月為1期 │元（含預│簽發金│
│  │如│        │          │），預扣首期│扣之首期│額15萬│
│  │  │        │          │利息13500元 │利息共6 │元支票│
│  │  │        │          │            │期）    │1張   │
├─┼─┼────┼─────┼──────┼────┼───┤
│6 │吳│94年年底│10萬元    │月息10分（約│共4萬元 │乙○○│
│  │玉│某日    │          │定每月為1期 │（含預扣│簽發金│
│  │如│        │          │），預扣首期│之首期利│額10萬│
│  │  │        │          │利息1萬元   │息共4期 │元支票│
│  │  │        │          │            │）      │1張   │
├─┼─┼────┼─────┼──────┼────┼───┤
│7 │吳│95年初某│10萬元    │月息10分（約│共7萬元 │      │
│  │玉│日      │          │定每月為1期 │（含預扣│      │
│  │如│        │          │），預扣首期│之首期利│      │
│  │  │        │          │利息1萬元   │息共7期 │      │
│  │  │        │          │            │）      │      │
├─┼─┼────┼─────┼──────┼────┼───┤
│8 │吳│95年12月│20萬元    │月息45分（約│共9萬元 │丙○○│
│  │聰│11日    │          │定10天為1期 │（含預扣│簽發金│
│  │文│        │          │），預扣首期│之首期利│額20萬│
│  │  │        │          │利息3萬元   │息共3期 │元本票│
│  │  │        │          │            │）      │及支票│
│  │  │        │          │            │        │各1張 │
├─┼─┼────┼─────┼──────┼────┼───┤
│9 │吳│95年12月│20萬元    │月息30分（約│共9萬元 │丙○○│
│  │聰│28日    │          │定15天為1期 │（含預扣│簽發金│
│  │文│        │          │），預扣首期│之首期利│額20萬│
│  │  │        │          │利息3萬元   │息共3期 │元本票│
│  │  │        │          │            │）      │及支票│
│  │  │        │          │            │        │各1張 │
└─┴─┴────┴─────┴──────┴────┴───┘

司法院資訊處製作；財團法人民間司法改革基金會備份。
